【裁判字號】    98,交聲,493
【裁判日期】    980811
【裁判案由】    交管條例聲異
【裁判全文】
臺灣板橋地方法院交通事件裁定        98年度交聲字第493號
原處分機關  交通部公路總局臺北區監理所板橋監理站
異  議  人
即受處分人  甲○○
上列異議人因違反道路交通管理處罰條例案件，對於交通部公路
總局臺北區監理所板橋監理站於中華民國98年2 月10日以板監裁
字裁41-C00000000號所為之裁決處分（原舉發案號：北縣警交字
第C00000000 號），聲明異議，本院裁定如下：
    主  文
異議駁回。
    理  由
一、原處分意旨略以：異議人即受處分人甲○○於民國97年3 月
    13日14時55分許，騎乘車牌號碼為QPF-262 號輕型機車，行
    經臺北縣土城市○○路○ 段318 巷口時，因有「闖紅燈（中
    央路1 段往2 段行駛」之違規情形，經臺北縣政府警察局土
    城分局巡邏員警攔停，並以北縣警交字第C00000000 號舉發
    違反道路交通管理事件通知單（下稱舉發通知單）當場舉發
    ，因異議人未依舉發通知單所載日期到案並繳納罰鍰，乃由
    原處分機關於於98年2 月10日以板監裁字裁41-C00000000號
    違反道路交通管理事件裁決書裁決之，就異議人上開「駕車
    行經有燈光號誌管制之交岔路口闖紅燈」之交通違規行為，
    依道路交通管理處罰條例第53條第1 項、第63條第1 項第3
    款規定，裁處罰鍰新臺幣（下同）4,500 元，並記違規點數
    3 點等語。
二、異議意旨略以：異議人甲○○於97年3 月13日14時55分許，
    騎乘機車行經臺北縣土城市○○路○ 段318 巷口，當時為紅
    燈所以將機車停在機車停車格等待，待前方變換為綠燈時便
    起步，在行駛約60公尺左右，員警即從對向車道快速衝過來
    用近乎粗暴的言詞與動作將其攔停並告知其闖紅燈，其向員
    警說明其是看到前方綠燈時才行駛的，且該路口無法看清號
    誌變換情形，故其不服員警之舉發而拒絕簽收舉發通知單；
    再員警對於拒簽收之個案，應口頭告知應到案時間及處所，
    並註記於通知聯單上，惟員警並未如此，致其無法到案延誤
    申訴時機，為此不服，依法聲明異議云云。
三、按汽車駕駛人，行經有燈光號誌管制之交岔路口闖紅燈者，
    處新臺幣（下同）1 千2 百元以上5 千4 百元以下罰鍰，並
    記違規點數三點，道路交通管理處罰條例第53條第1 項、第
    63條第1 項第3 款分別定有明文。又行為人有違反道路交通
    管理處罰條例之情形者，應填製舉發違反道路交通管理事件
    通知單，並於被通知人欄予以勾記，當場舉發者，通知聯應
    填記駕駛人或行為人姓名、性別、出生年月日、地址、身分
    證統一編號及車主姓名、地址、車牌號碼、車輛種類。被查
    獲之駕駛人或行為人為受處分人時，應於填記通知單後將通
    知聯交付該駕駛人或行為人簽名或蓋章收受之；拒絕簽章者
    ，仍應將通知聯交付該駕駛人或行為人收受，並記明其事由
    及交付之時間；拒絕收受者，應告知其應到案時間及處所，
    並記明事由與告知事項，視為已收受，違反道路交通管理事
    件統一裁罰基準及處理細則第11條第1 項第1 款亦定有明文
    。
四、經查：
  (一)本件異議人即受處分人甲○○於97年3 月13日14時55分許，
    騎乘車牌號碼為QPF-262 號輕型機車，行經臺北縣土城市○
    ○路○ 段318 巷口時，因「駕車行經有燈光號誌管制之交岔
    路口闖紅燈」之違規行為，經臺北縣政府警察局土城分局員
    警攔停後掣單舉發，且將通知單交由異議人簽收，惟異議人
    拒絕簽收，員警即當場告知其應到案時間及處所，並記明事
    由，依違反道路交通管理事件統一裁罰基準及處理細則第11
    條第1 項第1 款之規定，即視為已收受。嗣異議人於97年10
    月28日提出申訴，經原處分機關函請舉發機關調查結果，舉
    發機關仍認異議人有前開違規行為，而由原處分機關依道路
    交通管理處罰條例第53條第1 項、第63條第1 項第3 款之規
    定，於98年2 月10日以板監裁字第裁41-C00000000號裁決書
    ，裁處異議人罰鍰4,500 元，並記違規點數3 點等情，有臺
    北縣政府警察局97年3 月13日北縣警交字第C00000000 號舉
    發違反道路交通管理事件通知單通知聯及移送聯影本、上開
    裁決書影本、臺北縣政府警察局土城分局97年12月25日北縣
    警土交裁字第0970047425號書函各1 件在卷可稽。
  (二)本件舉發經過情形，業據證人即舉發員警乙○○於本院調查
    時到庭具結證稱：其當時看到中央路1 段318 巷口跟中央路
    1 段352 巷口跟中央路2 段14巷口都是紅燈，異議人停在中
    央路1 段318 巷口，這三個巷口距離不是很遠，中央路1 段
    318 巷口跟中央路1 段352 巷口距離約60公尺左右，中央路
    1 段352 巷口跟中央路2 段14巷口距離約20公尺左右，這三
    個巷口都有紅綠燈的號誌，後來中央路1 段352 巷口跟中央
    路2 段14巷口都是綠燈，但異議人所停的中央路1 段318 巷
    口號誌與中央路1 段352 巷口、中央路2 段14巷口之號誌有
    6 秒的秒差，也就是過了6 秒後中央路1 段318 巷口號誌才
    會變成綠燈，之後在去年9 月、10月左右秒差有變更，現在
    只差1 秒，然異議人當時看到中央路1 段352 巷口跟中央路
    2 段14巷口之號誌已經變成綠燈就啟動機車，而當時中央路
    1 段318 巷口號誌還沒有轉變成綠燈，仍是紅燈狀態，且中
    央路1 段318 巷口號誌是雙向的，即使騎士看不到她這邊的
    號誌，也可以看到對向號誌。其開單告發完後，異議人拒絕
    簽收，惟其有告知異議人何時去裁決所報到，也告知得主張
    何種權利，可以去異議等語綦詳，並有證人乙○○當庭所繪
    製之現場圖1 份附卷可稽（見本院98年5 月8 日訊問筆錄）
    。依證人所述可知，證人確有親眼目睹異議人騎乘上開機車
    行經臺北縣土城市○○路○ 段318 巷口時違規闖越紅燈直行
    中央路1 段進入中央路2 段之前後經過，其證述舉發過程連
    續而完整，顯見其記憶深刻，益徵其無誤判之虞；又本件交
    通違規舉發過程雖未錄影或以其他科學儀器另為佐證，然案
    發當時之現場舉發警員亦不失為可資證明之證人身分，該員
    警既已到庭證述如上，其為依法執行公務之人，與異議人素
    不相識，亦無任何嫌隙，其於巡邏勤務時偶然發現本件違規
    事實，衡情當不至甘冒涉犯偽證罪之風險虛構違規事實，或
    設詞誣攀異議人之由。再者，異議人違規當時，中央路1 段
    318 巷口號誌與中央路1 段352 巷口號誌有6 秒之秒差，業
    據證人證述明確如上；且異議人於本院調查時亦自陳該路段
    之號誌以前偶爾會有1 、2 秒的差距，現在應該沒有秒差等
    語，足徵異議人違規當時，中央路1 段318 巷口及中央路1
    段352 號巷口、中央路2 段14巷口之號誌轉換時間非屬一致
    ，應是異議人看到中央路1 段352 號巷口及中央路2 段14巷
    口之號誌均轉換為綠燈時，而中央路1 段318 巷口號誌尚未
    轉換為綠燈即啟動上開機車行進。然異議人對於上開巷口之
    號誌轉換縱有誤認，惟此仍不影響當時異議人違規事實之成
    立，是證人指證異議人於上開時地確有闖紅燈之違規事實即
    非子虛攀誣，應可採信，本件違規事實，堪以認定。
  (三)另異議人辯稱該路段無法看清號誌變換情形云云。惟按行車
    管制號誌至少應有一燈面設於遠端左側，且距近端停止線十
    公尺以上。如係以柱立式設置，應有二燈面分設於遠端兩側
    ，道路交通標誌標線號誌設置規則第221 條第1 款定有明文
    。是交叉路口號誌燈之設置，定有一燈面係設於遠端左側，
    即對向車道停止線上方，使駕駛人得以清楚辨認，縱使異議
    人無法直接目視其停等處上方紅綠燈號誌，依上開規定，其
    必能清楚辨認設於遠端左側之紅綠燈號誌。且道路交通號誌
    之設置，係主管機關基於整體交通考量所為之縝密規劃，任
    何用路人使用道路時，理應遵守交通標誌等之設置，茍認為
    設置不當，應先依循行政程序提出救濟，或向道路主管機關
    陳述其意見，而非任由民眾決定該交通號誌設置不當以作為
    免罰理由，異議人執前詞置辯，顯為事後推諉卸責之詞，洵
    無可採。
  (四)再異議人無故拒簽收舉發通知單，依據違反交通管理事件統
    一裁罰基準及處理細則第11條第1 項第1 款規定，拒絕簽收
    舉發通知單者，經告知其應到案時間及處所，並記明事由與
    告知事項，視為已收受。是本件舉發員警因於上開時地發覺
    異議人闖紅燈之違規行為當場攔停掣單舉發，因異議人拒絕
    簽收舉發通知單，遂告知異議人應到案時間、處所，並於舉
    發通知單上註記等情，業據證人乙○○到庭證述明確如上，
    核諸本件舉發通知單之收受通知聯者簽章欄處確有記載「拒
    簽收」字樣，揆諸前開規定，應視為異議人已收受該通知單
    而完成送達，舉發單位自無須再將舉發通知單郵寄予異議人
    甚為明確。是異議人上開違規行為經員警舉發時，即已知悉
    有此情事存在，且員警亦告知其應到案時間及處所，其相關
    申訴權利或得以繳納最低金額罰鍰結案之利益，均未受到限
    制，況現今監理單位設有網路、電話可供查詢違規事項，異
    議人於事後置之不為查詢、處理，復未於應到案期限即97年
    3 月28日前到案，難謂非因可歸責於自己之事由致遲誤期日
    ，應自負其不利益之後果，故異議人此部分之辯解，不足執
    為有利之認定。從而，異議人未依規定期限內繳納罰鍰結案
    或向處罰機關陳述意見，而遲至97年10月28日始向原處分機
    關陳述意見，經原處分機關向舉發單位函查後作出裁決等情
    ，有申訴書上之收文章戳日期及本件裁決書1 紙在卷可按，
    足徵異議人係於逾越應到案期限60日以上，而經原處分機關
    作出裁罰甚明，則原處分機關依違反道路交通管理事件統一
    裁罰標準表就違反道路交通管理處罰條例第53條第1 項所定
    之裁罰基準，裁處異議人罰鍰4,500 元，於法有據，並無不
    合。
五、綜上所述，本件異議人於上揭時地，確有騎乘上開車號之輕
    型機車行經有燈光號誌管制之交岔路口闖紅燈之違規行為；
    又異議人未於規定期限內到案，且逾越應到案期限60日以上
    之情形下，原處分機關依道路交通管理處罰條例第53條第1
    項、第63條第1 項第3 款，及違反道路交通管理事件統一裁
    罰基準表之規定，逕行裁處罰鍰4,500 元，並記違規點數3
    點，並無違誤或不當。本件異議為無理由，應予駁回。
據上論斷，應依道路交通案件處理辦法第19條，裁定如主文。
中    華    民    國    98    年    8     月    11    日
                  交通法庭        法  官  許必奇
以上正本證明與原本無異。
如不服本裁定應於送達後5 日內向本院提出抗告狀。
                                  書記官  金和國
中    華    民    國    98    年    8     月    11    日


司法院資訊處製作；財團法人民間司法改革基金會備份。
